臺灣臺中地方法院民事簡易判決  
111年度豐簡字第282號
原      告  和泰產物保險股份有限公司

法定代理人  莊瑞德  
訴訟代理人  顧宇翔  
被      告  鄭明音  
訴訟代理人  趙子銳  
上列當事人間請求侵權行為損害賠償（交通）事件，本院於民國
111年5月24日言詞辯論終結，判決如下：
    主      文
一、被告應給付原告新臺幣107,744元，及自民國111年3月25日
    起至清償日止，按週年利率百分之五計算之利息。
二、訴訟費用新臺幣1,000元由被告負擔。
三、本判決第一項得假執行。但被告如以新臺幣107,744元為原
    告預供擔保，得免為宣告假執行。
    事實及理由
甲、程序部分：按訴狀送達後，原告不得將原訴變更或追加他訴
    ，但擴張或減縮應受判決事項之聲明者，不在此限，民事訴
    訟法第255 條第1項第3款定有明文。本件原告於起訴時，原
    聲明請求被告給付新臺幣（下同）144,225元暨遲延利息（
    見本院卷第17頁），嗣於本院民國111年5月24日言詞辯論期
    日，當庭減縮訴之聲明如下述（見本院卷第120頁），核與
    上開規定相符，應予准許。
乙、實體部分：
壹、原告起訴主張：被告於109年3月30日駕駛車牌號碼000-0000號自用小客車（下稱系爭被告車輛），於臺中市○○區○○街00號前，因行駛方向不明，不慎撞擊原告所承保、訴外人林明弘所有並由其本人所駕駛之車牌號碼000-0000號自用小客車（下稱系爭承保車輛），致系爭承保車輛受損（下稱系爭事故）。系爭承保車輛經修復後，共計支出修理費用206,036元（其中工資71,856元、零件134,180元）。原告已依保險契約，辦理出險理賠並扣除零件折舊（按零件以1年1月計算折舊後為82,064元）。另因被告就系爭車禍事故應負擔七成肇事責任，從而，原告仍得請求被告賠償107,744元【計算式：（折舊後零件費用82,064元＋工資71,856元＝153,920元）×70％＝107,744元，小數點以下四捨五入】。爰依保險法第53條第1項及民法侵權行為規定，代位請求被告賠償上開損害。並減縮後聲明：被告應給付原告107,744元，及自起訴狀繕本送達翌日起至清償日止，按週年利率5％計算之利息。
貳、被告答辯則以：系爭被告車輛為直行車，遭系爭承保車輛從
    左側超車撞擊，是被告應無肇事責任。並聲明：㈠原告之訴
    駁回。㈡如受不利判決，願供擔保，請准宣告免為假執行。
    　　
參、本院之判斷：
一、原告主張系爭承保車輛、被告車輛於上開時間、地點發生碰
    撞，致系爭承保車輛受損，原告已依保險契約，支出系爭承
    保車輛修復費用206,036元乙節，業據提出道路交通事故當
    事人登記聯單、道路交通事故現場圖、統一發票、估價單、
    行車執照、維修照片等件在卷為憑（見本院卷第21頁至第41
    頁），核與本院職權向臺中市政府警察局豐原分局所調閱之
    系爭道路交通事故調查卷宗內容相符（見本院卷第53頁至第
    80頁），且為被告所不爭執（見本院卷第121頁），堪信為
    真實。原告既已賠付保險金，自得代位行使訴外人即系爭承
    保車輛所有人林明弘對被告之請求權。
二、系爭事故肇事責任之認定：
　㈠經本院當庭勘驗系爭事故發生當時系爭承保車輛前鏡頭行車
    紀錄器畫面，勘驗結果為：畫面顯示為雙黃線劃分車道，系
    爭承保車輛前方路中央停放系爭被告車輛。於影片時間00：
    00：29，系爭被告車輛打左轉方向燈，向前行駛。於影片時
    間00：00：37，系爭被告車輛持續打左方向燈，但是向右偏
    移超越路面邊線。於影片時間00:00:39，系爭被告車輛煞車
    燈亮起，系爭承保車輛從左側繞過靠路肩停放之系爭被告車
    輛。於影片時間00:00:41，系爭被告車輛車頭往左，兩車發
    生碰撞，此有勘驗筆錄可參（見本院卷第121頁）。
　㈡對照林明弘於警詢時陳稱：我沿豐西街往中山路方向行駛，
    前方車（即系爭被告車輛）靠右停車已停好，我就繼續直行
    ，對方又切回原本車道，發生擦撞等語（見本院卷第63頁）
    。被告則稱：我沿豐西街要左轉中山路，我可能有偏右，前
    方的車停在前面，我就打左轉燈，慢慢把車頭左轉，後面車
    速度有點快等語（見本院卷第61頁）。從而，堪認因系爭被
    告車輛靠右停放，林明弘始從左側繞過系爭被告車輛行駛，
    嗣被告將系爭被告車輛車頭左轉，起步行駛，兩車因而發生
    碰撞。
　㈢按汽車起駛前應顯示方向燈，注意前後左右有無障礙或車輛
    行人，並應讓行進中之車輛行人優先通行，道路交通安全規
    則第89條第1項第7款定有明文。依前開勘驗結果所示，系爭
    被告車輛雖打左轉方向燈，然卻係靠右行駛，嗣超越路面邊
    線而停放路邊，剎車燈亮起，系爭承保車輛遂自左側繞過系
    爭被告車輛行駛。則被告既已將車輛靜止停放於路邊，其自
    路面邊線起駛前，本須注意前後左右車輛，並應讓行進中之
    系爭承保車輛優先通行，被告卻疏未注意，貿然駛入車道而
    與系爭承保車輛發生碰撞，足徵被告就本件事故之發生，確
    有過失。
　㈣另按汽車超車時，應依下列規定：超越時應顯示左方向燈並
    於前車左側保持半公尺以上之間隔超過，道路交通安全規則
    第101 條第1 項第5 款亦有明訂。惟行車過程中所超越之車
    輛，並不以同在行進中之車輛為限，超越靜止停放於路邊之
    車輛，更屬行車之尋常路況。此際倘駕駛人於行車過程中未
    與停放於路邊之車輛保持適當間隔，亦有於超越過程中擦撞
    路旁車輛之可能，其危險情況與超車並無不同，是以基於同
    一法律上之理由，自應類推適用，認駕駛人亦應注意與路邊
    停放車輛之車身左側保持半公尺以上之安全間隔，以避免擦
    撞事故之發生。則系爭承保車輛自左側超越系爭被告車輛時
    ，未保持安全間隔，致系爭被告車輛車頭往左起步行駛時，
    旋即發生碰撞，就本件事故之發生，當亦有過失甚明。
　㈤本院審酌兩車之過失情節，認被告駕駛車輛雖打左轉方向燈
    ，然卻靠右行駛，行向已有不明；嗣又超越路面邊線而停放
    路邊，剎車燈已亮起，自足使後方車認系爭被告車輛欲暫停
    路邊，而僅能自左側繞過系爭被告車輛行駛。而系爭被告車
    輛於起駛前，復未注意禮讓行進中車輛，貿然向左起駛，應
    為肇事主因，就系爭事故應負七成之肇事責任。系爭承保車
    輛駕駛人未保持安全間隔，則應負三成之肇事責任。
三、按因故意或過失，不法侵害他人之權利者，負損害賠償責任
    。不法毀損他人之物者，被害人得請求賠償其物因毀損所減
    少之價額。民法第184條第1項前段、第196條分別定有明文
    。查被告就系爭事故之發生，確有過失，業經本院認定如上
    ，被告就系爭承保車輛因而所受損害，自應負損害賠償責任
    。次按請求賠償物被毀損所減少之價額，雖得以修復費用為
    估定標準，但以必要者為限（例如修理材料以新品換舊品，
    應予折舊）。本件原告支出之修復費用，依估價單所示（見
    本院卷第27頁至第31頁），其中零件費用為134,180元。而
    查系爭承保車輛係於108年4月出廠，此有系爭車輛行車執照
    影本附卷可參（見本院卷第33頁），至本件車禍事故發生日
    即109年3月30日止，使用期間為1年1月（參酌「營利事業所
    得稅結算申報查核準則」第95條第8款規定，不滿1月，以1
    月計）。而依行政院所頒「固定資產耐用年數表」及「固定
    資產折舊率表」之規定，非營業用小客車之耐用年數為5年
    ，依定率遞減法每1年折舊千分之369，是扣除折舊後，系爭
    承保車輛所受零件修理費損害為82,064元（計算式詳如附表
    ）。加計工資71,856元後，共計153,920元。
四、按損害之發生或擴大，被害人與有過失者，法院得減輕賠償
    金額，或免除之，民法第217條第1項定有明文。原告代位訴
    外人林明弘對被告行使損害賠償請求權，自亦有前開規定之
    適用。則經過失相抵後，以被告肇事責任比例70％計算，原
    告因系爭車禍事故所受得請求之賠償額應為107,744元（計
    算式：153,920元×70％＝107,744元）。
五、本件起訴狀繕本於111年3月24日送達被告，有送達證書在卷
    可憑（見本院卷第83頁），則原告請求被告給付自收受起訴
    狀繕本送達翌日起即111年3 月25日起至清償日止，按週年
    利率5 ％計算之遲延利息，核與民法第229 條第1 項後段、
    第2 項、第233 條第1 項、第203 條之規定相符，亦應准許
    。
肆、綜上所述，原告依保險法第53條第1項及民法侵權行為之法
    律關係，代位請求被告給付107,744元，及自111年3月25日
    起至清償日止，按週年利率5％計算之利息，為有理由，應予
    准許。　　
伍、本件判決原告勝訴部分係依民事訴訟法第427條第1項規定適
    用簡易訴訟程序，所為被告敗訴判決，應適用民事訴訟法第
    389條第1項第3款之規定，依職權宣告假執行。又被告陳明
    願供擔保免為假執行，經核並無不合，爰酌定相當擔保金額
    宣告之。
陸、本件事證已臻明確，兩造其餘攻擊防禦方法及所舉證據，經
    審酌結果，與本件判決結論均無影響，爰不一一論述，附此
    敘明。
柒、訴訟費用之負擔：民事訴訟法第78條。
中　　華　　民　　國　　111 　年　　6 　　月　　9 　　日
                      臺灣臺中地方法院豐原簡易庭
                                  法　官　段奇琬
上為正本係照原本作成。　　　　　　　　　　　　　　　　　
如不服本判決，應於送達後20日內，向本院提出上訴狀並表明上
訴理由，如於本判決宣示後送達前提起上訴者，應於判決送達後
20日內補提上訴理由書（須附繕本）。如委任律師提起上訴者，
應一併繳納上訴審裁判費。
中　　華　　民　　國　　111 　年　　6 　　月　　9 　　日
                                   書記官  王政偉
附表
-----
折舊時間           金額
第1年折舊值        134,180×0.369=49,512
第1年折舊後價值    134,180-49,512=84,668
第2年折舊值        84,668×0.369×(1/12)=2,604
第2年折舊後價值    84,668-2,604=82,064